臺灣花蓮地方法院刑事判決　　　　　　　　　　　　　九十三年度易字第二九號
　　公　訴　人　臺灣花蓮地方法院檢察署檢察官
　　被　　　告　乙○○
右列被告因侵占等案件，經檢察官提起公訴（九十二年度偵字第二一九號），本院判
決如左︰
    主  文
乙○○意圖為自己不法之所有，而侵占自己持有他人之物，處有期徒刑柒月；又連續
意圖為自己不法之所有，以恐嚇使人將本人之物交付，未遂，處有期徒刑陸月。應執
行有期徒刑壹年。
    事  實
一、乙○○於民國九十二年五月十八日上午九時許，前往花蓮縣花蓮市○○路○段五
    九七號甲○○住處，向友人甲○○借用其所有之車牌號碼Ｌ三─六八八七號自小
    客車（廠牌ＢＭＷ），作為李福基結婚之禮車，並承諾於同日十九時三十分前歸
    還，惟乙○○於取得該車後，竟意圖為自己不法之所有，易持有為所有將該車侵
    占入己，拒不歸還，且避不見面。嗣又基於意圖為自己不法之所有之概括犯意，
    先於同年七月七日二十二時十五分許，在台北縣新店市○○路○段一四五號附近
    某處，以其所有之0000000000號行動電話，撥打給甲○○所有之00
    00000000號行動電話，傳送簡訊：「昨天有一位劉先生在場子輸了五萬
    元，抵押一部ＢＭＷ５２８ｉ，他說是您的車，我不冒險的，要了電話及扣他一
    張提款卡，車若是你的，請匯款中國信託帳號000000000000號，給
    你收信後二十四小時籌錢，否則交別人處理，這台不止這個數，機會於七月八日
    一領到錢即刻告知車子停留何處，鑰匙放在右前燈罩內，祝好運。」等語，恐嚇
    甲○○交付財物，致甲○○心生畏懼，惟甲○○因未見到該車而未付款，以致未
    遂；再於翌日即同年月八日十九時十九分許，以上開方式，傳送簡訊：「中國信
    託帳號000000000000號是位劉先生在場子裡輸錢抵押車子問出是周
    先生的，怕你不知情特別告訴你，明天上午１０點前匯款陸萬元，錢一到手即告
    訴車子何處，鑰匙放在左輪內側，不好意思打破燈罩，就是贓車也要處理掉場子
    不能白白損失吧？說話算話，逾時不等，這部車隨便也值六萬，這次聯絡是最後
    一次，我們可沒有耐心，何況由劉先生經手可能會超過這個數喔！他是這麼說的
    ，趕快決定。」等詞，恐嚇甲○○以交付財物，致甲○○心生畏懼，惟其亦因未
    見到該車而未付款，乙○○始未得逞而未遂。
二、案經甲○○訴由花蓮縣警察局花蓮分局報告臺灣花蓮地方法院檢察署檢察官偵查
    起訴。
    理  由
一、訊據被告乙○○固坦承於前開時間、地點向告訴人甲○○借用該車，作為證人李
    福基結婚之禮車使用，且事後傳送上開簡訊予告訴人之事實，惟矢口否認有侵占
    及恐嚇取財之犯行，並辯稱：該車於當天即被偷走，伊不敢告知告訴人，且未報
    案，而伊傳簡訊之用意在於騙告訴人錢，並非恐嚇等語置辯。惟查：
（一）被告乙○○因證人李福基結婚需用禮車，而於前開時間、地點向告訴人甲○○
      借用上開汽車，並約定於當晚七點前歸還，但被告竟未依約定時間將該車歸還
      ，經告訴人甲○○以存證信函催告被告等情，業據被告供承在卷，核與告訴人
      甲○○於警詢及偵查中，告訴代理人周廷坤、及周林淑貞於偵查中之指訴情節
      相符，並有證人李福基之證述，以及喜帖、存證信函、車籍資料各乙份附卷可
      稽；此外，被告於當天婚禮結束後，駕駛該車與證人游正邦出遊，迨至當晚十
      一時許，始駕車返家乙節，業據證人游正邦於偵查中證稱：有一天下午二、三
      點，被告開該車來找我，說他心情很壞，我就帶他去北埔喝酒，喝酒喝到晚上
      六、七點，之後我們到他朋友位於花蓮車站附近的店喝酒，喝到晚上十一點多
      ，被告開車送我回家，我沒有問他車子從哪裡來，以前也沒有看他開過，之後
      他沒有來找過我等語（詳見偵緝卷第一０七至一０九頁），堪認被告於當日晚
      上十一時許仍駕駛該車，然被告先於偵查中供稱：該車於當晚八點多就不見了
      ，沒有報警，當時心理害怕，又喝醉，就跑到台北云云（詳見偵緝卷第十四頁
      ），嗣又於偵查中辯稱：當天於一點多離開新郎家，原本要去還車的，結果沒
      有還車，把車開到上海街一一九號瓦斯行找游邦正，後來載游邦正去兜風，再
      去北埔大漢工專對面的小吃店吃飯，到四、五點時，又去國聯四路和國聯五路
      的交叉路口京華城ＫＴＶ唱歌，我把車子停在外面，然後在晚上八點前買單，
      再開車送游回上海街，之後就回到租屋處，把車子停在租屋處外面，洗個澡下
      來準備還車時就發現車子不見了，沒有跟別人說車子不見云云（詳見偵緝卷第
      三十三頁），復於本院羈押庭時又供稱：當天晚上八點多我將車子停在國聯五
      路、四路口，然後到二樓酒店，喝完酒先開車送朋友回家，之後我就回美崙租
      屋處，然後換衣服下來就發現車子不見了，我就騎摩托車四處找，但是沒有找
      到，我心中很害怕，因為借東西不還就要賠，所以我就跑了云云（詳見本院九
      十二年度聲羈字第八七號卷第八頁），再於本院審理時改稱：借用該車當作禮
      車，於當天十二時半使用完畢，之後去載游邦正，玩到晚上九、十點；將車子
      停在中興路五九五號空地前，車子未上鎖，車子發動中，因為當時我喝酒醉要
      換衣服，我上五樓拿西裝，上去約五分鐘，車子就被開走；知道車子被偷要報
      警，但我以為是惡作劇云云（詳見本院卷第五十九至六十一頁），參酌被告描
      述車輛遭竊情形前後顯然不一，核與證人游正邦所證不同，且茍該車確實於當
      晚即被偷走，依常理被告應即刻報警處理，或告知告訴人，以免使人誤認為該
      車由其侵占，而非拖延避不見面；再者，借用他人汽車，應當小心保管使用，
      怎可能自行上樓，卻獨留車輛於路邊，並將車鑰匙留在車上，而未熄火？此亦
      與常情不符。另該車曾於九十二年五月十九日八時二十六分許，在台北縣新店
      市○○路，因在道路收費停車處所停車不依規定繳費，遭台北縣政府警察局交
      通隊員警開單舉發乙節，此有該舉發違反道路交通管理事件通知單乙紙（詳見
      本院卷第四十九頁）附卷可證，且被告於九十二年七月七日、七月八日曾在台
      北縣新店市○○路、民族路等地區使用其所有之行動電話乙節，亦有該通聯紀
      錄（詳見偵緝卷第七十八至七十九頁）附卷足參，核與前述警員舉發之違規地
      點相近，縱使認為該罰單之違規行為非被告所為，但被告拒不歸還該車予告訴
      人，客觀上已明確顯示其不法所有之意圖，而該當侵占行為，成立侵占罪。故
      被告辯稱：該車於當晚已遭竊，且該罰單並非伊所為云云，係屬卸責之詞，不
      足採信。是前開事實，堪以認定。
（二）又被告乙○○於前開時間、地點，以其所有之行動電話撥打電話予告訴人甲○
      ○，並傳送事實欄所載之簡訊內容，且該帳號係被告所有，但告訴人並未依其
      指示匯款等情，業據被告供承在卷，核與告訴人之指述情節相符，並有檢察官
      當庭勘驗該手機簡訊內容屬實，此有勘驗筆錄（詳見偵緝卷第三十一至三十二
      頁）在卷可證，另有該簡訊全文內容乙份（詳見偵緝卷第三十七至三十八頁）
附卷足證。而按恐嚇罪質，非不含有詐欺性，其與詐欺罪之區別，係在行為人
      對於被害人所用之手段，僅使其陷於錯誤者，為詐欺，使發生畏懼心者，為恐
      嚇；以恐嚇使人將物交付，有時固亦含有詐欺性質，但與詐欺罪之區別，則在
      有無施用威嚇，使人心生畏懼之情形為斷，最高法院三十年上字第六六八號、
      二十八年上字第一二三八號判例可資參照。則參酌該簡訊內容，茍未能取回該
      車，告訴人所受損失非輕，確實足以致告訴人心生畏懼，縱使該車於斯時不在
      被告持有中，含有詐欺之意，但上開簡訊內容既已使人心生畏懼，揆諸前揭判
      例意旨，應認被告上開之行為係恐嚇取財，而非施以詐術使人陷於錯誤。故被
      告辯稱：伊係為了騙錢才傳簡訊，而非恐嚇云云，即屬無據，不可採信。是上
      開事實，足以認定。
（三）綜上所述，本件事證已經明確，被告侵占及恐嚇取財未遂之犯行，堪以認定，
      應予依法論科。
二、核被告所為，係犯刑法第三百三十五條第一項之侵占罪及刑法第三百四十六條第
    三項、第一項之恐嚇取財未遂罪。又被告已著手恐嚇行為之實施，未生取得財物
    之結果，為未遂犯，爰依刑法第二十六條前段規定，按既遂犯之刑減輕之。另被
    告所為二次恐嚇取財未遂部分，時間緊接，所犯罪名相同，顯係出於概括之犯意
    為之，為連續犯，爰依刑法第五十六條之規定以一罪論，並加重其刑。而被告所
    犯上開二罪，犯意各別，行為不同，應分論併罰。爰審酌被告利用朋友間之信賴
    而侵占友人之財物，且被害財物價值不匪，而被告迄今尚未賠償告訴人所受損害
    ，並否認犯行，顯無悔意，犯後態度不佳，惟其素行尚可，此有臺灣高等法院被
    告全國前案紀錄表乙份在卷足參，以及其智識程度、生活狀況等一切情狀，分別
    量處如主文所示之刑，並定其應執行之刑。
據上論斷，應依刑事訴訟法第二百九十九條第一項前段，刑法第五十六條、第三百三
十五條第一項、第三百四十六條第三項、第一項、第二十六條、第五十一條第五款，
罰金罰鍰提高標準條例第一條前段，判決如主文。
本案經檢察官丙○○到庭執行職務。
中      華      民      國      九十三    年      六      月    十一    日
                                臺灣花蓮地方法院刑事庭第三庭
                                    審判長法官  鄭  培  麗
                                    法      官  陳  雅  敏
        法      官  饒  金  鳳
右正本證明與原本無異。
如對本判決不服，應於送達後十日內，向本院提出上訴狀。（應抄附繕本）告訴人或
被害人如對於本判決不服者，應具備理由請求檢察官上訴，其上訴期間之計算係以檢
察官收受判決正本之日期為準。
                                    法院書記官
中      華      民      國      九十三    年      六      月    十四    日
附錄本案論罪科刑之法律條文：
刑法第三百三十五條：
意圖為自己或第三人不法之所有，而侵占自己持有他人之物者，處五年以下有期徒刑
、拘役或科或併科一千元以下罰金。
前項之未遂犯罰之。
刑法第三百四十六條：
意圖為自己或第三人不法之所有，以恐嚇使人將本人或第三人之物交付者，處六月以
上五年以下有期徒刑，得併科一千元以下罰金。
以前項方法得財產上不法之利益，或使第三人得之者，亦同。
前二項之未遂犯罰之。
